最高法院刑事判決                              八十八年度台上字第二七一六號
    上  訴  人  乙○○
    選任辯護人  邱群傑律師
    上  訴  人  甲○○
                丙○○
右上訴人等因違反毒品危害防制條例等罪案件，不服台灣高等法院中華民國八十七年
十二月二十三日第二審判決（八十七年度上訴字第三一七一號，起訴案號：台灣台北
地方法院檢察署八十六年度偵字第二五○九五號），提起上訴，本院判決如左：
    主  文
原判決關於丙○○、乙○○部分暨甲○○販賣毒品部分撤銷，發回台灣高等法院。
    理  由
本件原判決認定上訴人丙○○與甲○○（販賣安非他命部分，已經原審判決公訴不受
理確定）共同意圖營利，先於民國八十五年年底某日，在高雄市○○路某技藝場以新
台幣（下同）四萬五千元之價格出售二兩安非他命予羅建國、林淑娥二人一次。上訴
人甲○○、丙○○二人復與乙○○另行基於販賣海洛因之概括犯意，自八十六年八月
起至十月間止，連續多次在高雄小港某路旁、彰化縣北斗鎮○○路○段六十三號（乙
○○住處）、北斗鎮麗晶理髮廳前路旁，以一兩海洛因十三萬元至二十萬元不等之價
格出售海洛因予羅建國、林淑娥、陳郭文。嗣警方於八十六年十一月四日查獲羅建國
，根據其供述，於同年月七日，在上開乙○○住處查獲乙○○、甲○○、丙○○等人
，並自屋旁工寮內起出乙○○、甲○○、丙○○三人所有供販賣之海洛因一包（淨重
七‧一六公克），及供販賣安非他命、海洛因用之電子磅秤一台、分裝塑膠袋三只、
分裝塑膠勺一支等情。因而維持第一審論處丙○○共同非法販賣化學合成麻醉藥品罪
刑及論處甲○○、丙○○、乙○○共同連續販賣毒品罪刑之判決，駁回上訴人等在原
審之上訴，固非無見。
惟查：(一)、科刑之判決書，對於犯罪事實，必須詳加認定，而後於理由內明其認定
犯罪事實所憑之證據及其認定之理由，方足以資論罪科刑，其所載事實與理由及主文
，尤必相互一致，始為適法。原判決事實對於上訴人丙○○究竟於八十五年年底之某
月販賣安非他命予羅建國、林淑娥二人，既未詳加認定，明確記載，而對於販賣安非
他命於林淑娥之事實，亦未於理由內明其認定此項事實所憑之證據及認定之理由，
尤其於理由內所引述證人羅建國證稱：八十五年年底我朋友華致偉帶我去……向甲○
○買安非他命，甲○○、丙○○都在場，四萬五千元給甲○○……其實是我要買，我
託華致偉帶我去買……」，及引述證人林淑娥亦證稱其陪同羅建國購買安非他命等語
，均非證明丙○○有販賣安非他命予林淑娥之事實，是其所載之事實與理由亦不相一
致，難謂無理由不備及理由矛盾之違背法令。(二)、原判決事實雖記載上訴人甲○○、
丙○○與乙○○，連續多次，以一兩海洛因十三萬元至二十萬元不等之價格出售海洛
因予羅建國、林淑娥、陳郭文等人。但對於售予羅建國、林淑娥、陳郭文三人之海洛
因數量各若干？所得價錢各多少？則未詳加認定，明確記載，已不足以資為論罪科刑
之基礎；且依理由欄內所引述證人羅建國證稱：「……八十六年八月中旬向甲○○買
十三萬元一兩的海洛因，……我交錢予甲○○，貨是丙○○下車到一倉庫拿出外給我
，我交十三萬元現金拿予他。」之語，不僅對所購海洛因之十三萬元，一說交給甲○
○，再說交給丙○○，已屬矛盾，且對其第二次，第三次購買海洛因之對象，僅提及
甲○○及乙○○二人，並未涉及丙○○，則縱認丙○○有參與販賣毒品予羅建國，僅
一次而已，原判決竟於事實欄記載有多次，並論以共同連續販賣毒品罪，顯有理由矛
盾之違誤。(三)、共同正犯之成立，以有犯意之聯絡，與行為之分擔為要件，而此項要
件，除應於事實欄內，詳加記載外，並應於理由內逐一說明其認定此項事實所憑之證
據，方足資為論罪科刑之根據。原判決事實欄內既未記載甲○○、丙○○與乙○○三
人間，對於販賣毒品海洛因有如何之犯意聯絡及行為分擔，且未於理由內逐一說明其
三人有共犯之證據及認定之理由，即均論以共同連續販賣毒品罪刑，自屬可議。(四)、
依上訴人等行為時之肅清煙毒條例第十三條第一項規定其供販賣毒品所用或因販賣毒
品所得之財物，均應依該法條沒收之。乃原判決對於扣案之電子磅秤一台、分裝塑膠
勺一支，既認為上訴人等所有供犯罪所用之物，竟不依上該法條沒收，而係依刑法第
三十八條第一項第二款沒收，已有適用法則不當之違法；且對於上訴人等販賣毒品所
得之財物，亦未宣告沒收，復未說明不予沒收之理由，尤有不適用法則及理由不備之
違誤。上訴人等上訴意旨分別指摘原判決關於丙○○、乙○○部分及甲○○販賣毒品
部分不當，非無理由，應認有發回更審之原因。
據上論結，應依刑事訴訟法第三百九十七條、第四百零一條，判決如主文。
中      華      民      國    八十八    年      五      月    二十七    日
                              最高法院刑事第十庭
                                  審判長法官  莊  登  照
                                        法官  洪  明  輝
                                        法官  蔡  清  遊
                                        法官  黃  一  鑫
                                        法官  林  秀  夫
      右正本證明與原本無異
                                              書  記  官
中      華      民      國    八十八    年      六      月      三      日
